臺灣高等法院臺中分院刑事判決　　　　　　　　　　九十年度上訴字第一八九一號
　　上　訴　人　丁○○
　　即　被　告
　　選任辯護人　莊崇意
右上訴人因毒品危害防制條例案件，不服臺灣彰化地方法院九十年度訴字第八八號中
華民國九十年七月十一日第一審判決（起訴案號：臺灣彰化地方法院檢察署八十九年
度偵字第五七七四號），提起上訴，本院判決如左：
      主  文
原判決撤銷。
丁○○製造第二級毒品，累犯，處有期徒刑捌年。
扣案之第二級毒品大麻肆包（淨重共計拾貳點陸壹公克）及第二級毒品大麻盆栽貳盆
（計三株分別為一百四十公分、九十公分及六十公分高）均沒收並銷燬之。
      事  實
一、丁○○前曾因犯贓物罪經本院判處有期徒刑一年確定，於民國（下同）八十八年
    五月十六日執行完畢。猶不知悔改，復於八十九年二、三月間，意圖供製造毒品
    之用而在彰化縣彰化市○○里○○路○段三三八號之一即其住處之院子內，以盆
    栽種植第二級毒品大麻三株，已分別成長為一百四十公分、九十公分及六十公分
    高，並於其後之不詳時間，以摘取大麻葉子予以曬乾後再剪碎之方式，製造第二
    級毒品大麻。嗣於八十九年八月一日十七時五十分許，為警在上址查獲，並扣得
    其製造之第二級毒品大麻四包（淨重共計十二．六一公克，另查扣之一包物品經
    鑑定結果並無大麻成分）及大麻盆栽二盆（共三株）等。
二、案經彰化縣警察局移送台灣彰化地方法院檢察署檢察官偵查起訴。
      理  由
一、訊據上訴人即被告（以下簡稱為被告）丁○○坦承於前開時間有在上址以盆栽種
    植大麻三株及嗣為警查獲上開大麻三株、大麻四包等事實不諱（見本院卷第三十
    五頁），惟矢口否認有製造第二級毒品之犯行，辯稱：上開大麻之種子係伊之朋
    友給伊的，該朋友說種起來可以做為中藥材用，伊並不知係大麻種子，係警察查
    獲後跟伊說係大麻，伊始知係大麻。另伊並未摘取大麻葉子予以曬乾後再剪碎之
    方式製造第二級毒品大麻，該四包大麻係伊朋友拿來的，並非伊所製造云云。惟
    查被告於警訊時自白稱：「警方在我住處門外牆邊查獲之大麻三株，是我自己種
    植的，自己無聊剪起來、曬乾，混在煙裡面吸看看」「大麻沒有每天吸食，那味
    道很難聞，從頭到尾，三、四個月前有使用二到三次，後來就沒有使用，因為味
    道很差，把香菸草及大麻混在一起，用雪茄慮嘴、煙斗將其放在裡面或用成捲煙
    吸食」「大麻煙也是在客廳吸食」及「大麻種子是『劉仔』給我仔，讓我種看看
    可否活，約三、四個月前先拿樣品給我吸食，然後再拿種子給我，試試看是否可
    以種活。同時一起種的，如果看有較大葉子，就摘下來，放在太陽下曬，乾的時
    候再剪一剪細細的，混在煙裡面吸食。我自己種的也是自己採收，『劉仔』他說
    吸食後會高興，然後將種子交給我，讓我看是否可以種活，說他那裡種不活。拿
    約一把、一百多粒籽。有全部種，我家盆栽很多就撒下去，沒有刻意去照顧，只
    有二株活著，然後再分盆，另種一株」各等情（見本院卷第六十一頁至第六十五
    頁），核與證人丙○○（與被告同住一處）於警訊時證稱：「警方在現場所查獲
    到違禁物品均是我表哥丁○○所有。」、「‧‧‧我見過我表哥丁○○在二樓房
    間內吸食安非他命。」、「大麻不是我所種植，是我表哥丁○○所種植‧‧‧」
    、「‧‧‧大麻是丁○○種來吸食，丁○○親口向我說的。」、「大麻是我表哥
    丁○○在八十九年四月份左右（詳細日期已忘了）從外面帶了幾顆種子回來種植
    ，我表哥丁○○問我如何種植，我便教他種植，起先我不知道是大麻，是我表哥
    丁○○事後告訴我是大麻。我不知道種植大麻是違法。」各等語（見警卷第四頁
    反面至第五頁）及證人林銀豐於警訊時證稱：「（問：你因何接受筆錄偵訊？）
    因為警方持搜索票在今天下午十七點五十分左右，在彰化市○○路○段三三八之
    一號，當場查獲大麻盆共三棵，大麻五包毛重三三點一公克（其中有一包經鑑定
    結果並非大麻）、安非他命二包毛重二點四公克、分裝夾鏈袋二包、吸食器二組
    、自製酒精燈一個、內有毒品海洛因溶液之注射筒一支、注射針筒一支、玻璃吸
    管二支、削尖吸管填充器二支、電子磅秤一個等物。該處係丁○○之住所」、「
    （問：該扣案物品是何人所有？）都是丁○○所有的。」、「大麻盆栽二盆共三
    棵是在屋外圍牆旁查獲，安非他命二包毛重二點四公克、分裝夾鏈袋二包、內有
    海洛因溶液之注射針筒一支、注射針筒一支、電子磅秤一個等物是在一樓冰箱旁
    查獲，吸食器二組、自製酒精燈一個、玻璃吸管二支、削尖吸管填充器二支是在
    二樓房查獲。」等語（見警卷第九頁反面至第十頁），均相符合。次查承辦警員
    甲○○於本院調查時亦到庭結證稱：「（問：本件做筆錄時，是否因你們告知被
    告所種的是大麻後，被告才知道是大麻？）他事先就知道是大麻。」、「（問：
    他有無承認他採收後製作大麻因吸食？）有的，他說他自己種植、採收然後製成
    大麻煙。」、「（問：你們查獲時丙○○是否知道那是大麻？）他知道。」（見
    本院卷第五十三頁至第五十四頁）。此外並有扣案之上開大麻四包、大麻三株及
    卷附之現場照片八張等足稽（見警卷第十三頁至第十六頁）。而該大麻四包及大
    麻三株經送請法務部調查局鑑定結果認三株大麻內均含有第二級毒品大麻成分，
    晾乾後淨重三十九點五五公克，四包大麻均含有第二級毒品大麻成分，合計淨重
    十二點六一公克，有該部鑑定通知書影本二份在卷可按（見偵查卷第二十三頁至
    第二十四頁）。至證人丙○○嗣於本院調查時翻異前供，改稱係案發當天警察告
    知以後始知上開物品係大麻等語，核係事後迴護之詞，並不足取。綜上所述，足
    證被告上開所辯顯係飾卸之詞，不足採信，是罪證明確，其犯行堪以認定。又證
    人丙○○於警訊時並未遭受刑求，且經本院勘驗其警訊時之錄音帶，核與警訊筆
    錄之記載相符，亦據證人即承辦警員甲○○結證在卷，並有本院之勘驗筆錄足憑
    （見本院卷第六十六頁、第七十九頁），是其警訊筆錄堪足採信。另被告之警訊
    筆錄經本院勘驗其警訊時之錄音帶，雖有部分不同，但本院並未採其警訊筆錄，
    而係以本院勘驗警訊錄音帶之結果為判決之基礎。均併此敘明。
二、查被告種植上開大麻係要供其自己吸食之用，已據被告於警訊時自承在卷，其既
    僅為自己吸食之用，而非販賣之用，其製造大麻之過程自較為粗造，與一般為販
    賣而有精密之製造過程，不可相提並論。本件被告以摘取大麻葉子予以曬乾後再
    剪碎之方式，製造成大麻供其自己施用，顯已達到製造之階段，核其所為係犯毒
    品危害防制條例第四條第二項之製造第二級毒品罪。其意圖供製造之用栽種大麻
    盆栽後，復製造成第二級毒品大麻，其栽種之低度行為應為製造之高度行為所吸
    收，不另論罪。又被告前曾因犯贓物罪經本院判處有期徒刑一年確定，於八十八
    年五月十六日執行完畢，有台灣高等法院被告全國前案紀錄表足按，其於五年之
    內再犯本件有期徒刑以上之罪，為累犯，應依法就本刑為有期徒刑部分加重其刑
    （本刑為無期徒刑部分依法不得加重）。原審予以論罪科刑，固非無見，惟查無
    期徒刑不得加重，刑法第六十五條第一項定有明文，原判決依累犯之規定予以加
    重其刑時，未就本刑為無期徒刑部分予以排除，顯有違誤。次查原判決論結欄贅
    引罰金罰鍰提高標準條例第二條，亦有可議。被告上訴意旨仍執前詞，否認犯罪
    ，雖無理由，但原判決既有上述可議之處，應由本院將原判決予以撤銷改判。爰
    審酌被告犯罪之動機、目的、手段、所生之危害及犯罪後之態度等一切情狀，量
    處如主文第二項所示之刑，以示懲儆。又扣案之上開大麻四包及大麻三株均係毒
    品，應依同條例第十八條第一項前段之規定宣告沒收並銷燬之。
三、至本件另查扣之分裝夾鏈袋二包、電子磅秤一個、第二級毒品安非他命二包、注
    射針筒、吸食器、自製酒精燈、玻璃吸管、削尖吸管填充器等物品，核與被告為
    本件犯罪行為無涉，故不為沒收等諭知，應由公訴人另行適法處理，附此說明。
四、據上論結，應依刑事訴訟法第三百六十九條第一項前段、第三百六十四條、第二
    百九十九條第一項前段、毒品危害防制條例第四條第二項、第十八條第一項前段
    ，刑法第十一條前段、第四十七條，判決如主文。
本案經檢察官乙○○到庭執行職務。
中      華      民國      九十一      年    一    月    三十一    日
                                   臺灣高等法院臺中分院刑事第八庭
                                         審判長法  官  羅  得  村
                                               法  官  陳  毓  秀
                                               法  官  劉  榮  服
右正本證明與原本無異。
如不服本判決應於收受送達後十日內向本院提出上訴書狀，其未敘述上訴之理由者並
得於提起上訴後十日內向本院補提理由書（均須按他造當事人之人數附繕本）。
                                                書記官  陳  俞  豪
中      華      民      國    九十一     年      二       月     一     日
附錄論罪條文：
毒品危害防制條例第四條第二項
製造、運輸、販賣第二級毒品者，處無期徒刑或七年以上有期徒刑得併科新臺幣七百
萬元以下罰金。
                                                                        Ｆ
